【裁判字號】    95,訴,1819
【裁判日期】    951124
【裁判案由】    有關行政執行事務
【裁判全文】
臺北高等行政法院裁定
                                     95年度訴字第01819號
原      告  甲○○
被      告  法務部行政執行署
代  表  人  乙○○（署長）
上列當事人間因有關行政執行事務事件，原告不服法務部中華民
國95年5 月12日法訴字第0951700076號訴願決定，提起行政訴訟
，本院裁定如下︰
    主  文
原告之訴駁回。
訴訟費用由原告負擔。
    理  由
一、按「義務人或利害關係人對執行命令、執行方法、應遵守之
    程序或其他侵害利益之情事，得於執行程序終結前，向執行
    機關聲明異議。前項聲明異議，執行機關認其有理由者，應
    即停止執行，並撤銷或更正已為之執行行為；認其無理由者
    ，應於10日內加具意見，送直接上級主管機關於30日內決定
    之。行政執行，除法律另有規定外，不因聲明異議而停止執
    行。但執行機關因必要情形，得依職權或申請停止之。」係
    行政執行法第9條就行政執行程序所為特別救濟程序之規定
    。再按「行政執行如依行政機關作成之行政處分（按應屬執
    行處分）或法院裁定為之者，其聲明異議係對上述行政執行
    程序有關的事項有所不服請求救濟，與義務人對行政機關作
    成之行政處分不服應循訴願、行政訴訟程序請求救濟，或對
    法院裁定不服，應提抗告者，迥然不同。故處理本件聲明異
    議之機關，最高層次祇到執行機關之直接上級主管機關之行
    政執行署為止，又執行機關或其直接上級機關對聲明異議所
    為之決定，非行政處分，義務人或利害關係人不得對之提起
    訴願或行政訴訟。又行政執行貴在迅速有效，始能提高行政
    效率，故其救濟程序宜採簡易之聲明異議方式。除執行機關
    認其聲明異議有理由，應即停止執行，並撤銷或更正已為之
    執行行為外，如認其無理由者，應於10日內加具意見，送直
    接上級主管機關於30日內決定之，異議人對之不得再聲明不
    服。」行政執行法第9 條之立法理由可資參照。因此，行政
    執行法第9 條所定之聲明異議程序，有別於一般行政救濟程
    序，應為法定之特別救濟程序，異議人對行政執行署之決定
    應不得再聲明不服（最高行政法院93年度裁字第578 號裁定
    、94年度判字第211 號判決亦同旨）。又行政執行法並未有
    再審制度，因此，異議人對行政執行署之上開決定，自不得
    聲請再審。
二、查本件原告因滯納營利事業所得稅等，就被告所屬彰化行政
    執行處90年度營稅執特專字第57186 號及94年度營所稅執特
    專字第26235 號等行政執行事件，不服該處以94年12月12日
    彰執戊94年營所稅執特字第00026235號函囑託彰化縣和美地
    政事務所查封登記不動產，及以95年1 月6 日彰執戊94 年
    營所稅執特字第00026235號函通知地政人員赴不動產現場會
    同執行人員實施指界，認有侵害利益情事云云，聲明異議，
    經被告依法作成95年度署聲議字第11號聲明異議決定，是原
    告之聲明異議，既已由被告依法作成聲明異議決定書，揆諸
    前開說明，原告對之即不得再聲明不服，或再循行政處分之
    一般爭訟程序請求救濟。又行政執行法並未有再審制度，已
    如前述，原告以「再審」方式對上開聲明異議之決定表示不
    服，訴願決定機關法務部爰將其再審之訴狀依訴願案處理，
    而以其訴願不合法，不予受理。茲原告起訴意旨仍主張其對
    上開聲明異議之決定不服係聲請「再審」，法務部依訴願程
    序處理有誤云云；惟查，被告對上開聲明異議所作之決定，
    原告對之既不得再聲明不服或再循行政處分之一般爭訟程序
    請求救濟（含聲請再審），則其復提起本件行政訴訟，顯非
    合法，應予駁回。
三、依行政訴訟法第107條第1項第10款、第104條，民事訴訟法
    第95條、第78條，裁定如主文。
中    華    民    國    95    年    11    月   24     日
                        第七庭審判長法  官  李得灶
                                    法  官  黃秋鴻
                                    法  官  林玫君
上為正本係照原本作成。
如不服本裁定，應於送達後10日內向本院提出抗告狀（須按他造
人數附繕本）。
中    華    民    國    95    年    11    月   24     日
                                    書記官  蔡逸萱


司法院資訊處製作；財團法人民間司法改革基金會備份。
